臺灣臺南地方法院交通事件裁定　　　　　　　　　　　九十一年度交聲字第七三號
　　移送機關　交通部公路總局嘉義區監理所台南監理站
　　受處分人
　　即異議人　甲○○
右列受處分人因違反道路交通管理處罰條例案件，對於交通部公路總局嘉義區監理所
台南監理站民國九十一年三月四日所為之裁決處分（南監五字第裁七四─Ｍ0000
0000號），聲明異議，本院裁定如左：
    主  文
原處分撤銷。
甲○○汽車駕駛人，駕駛汽車違反道路交通安全規則，因而肇事致人受傷，吊扣駕駛
執照陸個月。
    理  由
一、原處分意旨略以：受處分人即異議人甲○○於民國九十年十二月二十六日二十三
    時許，駕駛車號９Ｊ─９８３號砂石車沿台南縣關鄉○○○村○○路行駛，途至
    中正路一六八號前路口時，欲左轉往新光村方向行駛，因見道路施工無法通行，
    異議人乃欲倒車後退，詎其竟疏未注意車後有無車輛及行人即貿然倒車，適有被
    害人王志文駕駛車號ＵＨ─０００９號自小客車停駛在該砂石車後面，致其小客
    車車頭遭異議人之砂石車撞及，王志文並因而受有右腕擦挫傷之傷害，詎異議人
    於肇事後未下車察看竟駕車逃逸，故移送機關即交通部公路總局嘉義區監理所台
    南監理站乃依道路交通管理處罰條例第六十二條第一項後段規定，裁處異議人吊
    銷駕駛執照，並永久不得考照。
二、聲明異議意旨則略稱：本案車禍事故其業與車主達成和解並賠償損失，監理單位
    援引前開道路交通管理處罰條例第六十二條第一項規定吊銷其駕照並永久禁考似
    嫌矯枉過正云云。
三、按道路交通管理處罰條例第六十二條第一項之汽車駕駛人，駕駛汽車肇事致人受
    傷或死亡，應即採取救護或其他必要措施，並向警察機關報告，不得駛離；違者
    吊扣其駕照三個月至六個月；逃逸者吊銷駕駛執照之規定，係以駕駛人駕車肇事
    致人受傷或死亡並有肇事逃逸之故意為其處罰要件，倘駕駛人因未察覺其業已肇
    事致未停車而繼續行駛，駕駛人主觀上並無肇事逃逸之故意，尚難遽以該條處罰
    之。經查，本件異議人雖於上開時地駕車肇事，惟其係誤以為撞到木板才駕車離
    去，並不知道有肇事，且異議人所駕駛之車輛體積龐大，其是否確有肇事實不易
    察知，以致未能及時注意到業已肇事，其主觀上並無肇事逃逸之故意等情，業據
    臺灣臺南地方法院檢察署以九十一年度偵字第一一四二號、第一八六七號偵查終
    結，並認無積極證據足認甲○○主觀上有何肇事逃逸之故意，因此對甲○○涉嫌
    刑法第一百八十五條之四之公共危險肇事逃逸罪嫌部分，為不起訴處分確定在案
    等情，有該不起訴處分書一份在卷可稽，並經本院調卷核閱屬實。從而異議人並
    無駕車肇事逃逸之行為，應堪認定。
四、次按汽車駕駛人，駕駛汽車違反道路交通安全規則，因而肇事致人受傷者，吊扣
    其駕駛執照三個月至六個月，道路交通管理處罰條例第六十一條第三項定有明文
    。另按汽車倒車時，應顯示倒車燈光或手勢後，謹慎緩慢後倒，並應注意其他車
    輛及行人；大型汽車須派人在車後指引，如無人在車後指引時，應先測明車後有
    足夠之地位，並促使行人及車輛避讓，道路交通安全規則第一百十條第二款、第
    三款亦分別規定甚明。經查，本件異議人甲○○係於九十年十二月二十六日二十
    三時許，駕駛車號９Ｊ─９８３號營業曳引車拖掛Ｓ９─１７號半拖車（砂車標
    示車）成半聯結車，沿台南縣關鄉○○○村○○路由東往西（關廟往龍崎）方向
    行駛，途至中正路一六八號前路口處時，作左轉彎欲往新光村方向行駛，因見該
    處道路施工無法通行，異議人乃倒車後退，詎其應注意且能注意竟疏未注意車後
    有無車輛及行人，且復未派人在車後指引或先測明車後有無足夠之地位，並促使
    行人及車輛避讓即貿然倒車，適被害人王志文駕駛車號ＵＨ─０００９號自小客
    車沿中正路西向東駛至而停駛在異議人砂石車後方，致其小客車車頭遭異議人之
    砂石車撞及，王志文並因而受有右腕擦挫傷之傷害等情，迭遽異議人於警訊及檢
    察官偵訊時供承甚明，核與被害人王志文於警訊時陳述之情節相符（以上均見於
    前開臺灣臺南地方法院檢察署九十一年度偵字第一一四二號、第一八六七號偵查
    卷宗及所附之警卷內），並有達仁外科診所診斷證明書、台南縣警察局道路交通
    事故調查報告表、台南縣警察局南縣警交字第Ｍ00000000號舉發違反道
    路交通管理事件通知單影本各一紙及交通事故現場照片八幀附於前揭警訊卷宗內
    可資佐證，而異議人前開所涉刑法第二百八十四條第二項前段之業務過失傷害罪
    嫌部分，因被害人王志文事後具狀撤回告訴，異議人被訴右開業務過失傷害犯行
    復經檢察官為不起訴處分確定乙節，亦有前開不起訴處分書在卷可憑，顯見異議
    人駕車肇事致人受傷後，雖無直接逃逸之行為，但其係因駕駛汽車違反道路交通
    安全規則，因而肇事致人受傷之事實，則堪以認定。
五、綜上所述，本件異議人駕車肇事後，既無逃逸之行為，則移送機關據以引用道路
    交通管理處罰條例第六十二條第一項後段之規定，裁處異議人吊銷駕駛執照，且
    永久不得考照等處分，經核於法尚有未合，異議人指摘原裁決不當，即非無理由
    ，而本件裁決處分既有前述違法情形，自應由本院裁定將原處分撤銷。然而，異
    議人於前開時、地，駕駛汽車違反道路交通安全規則，因而肇事致人受傷之事實
    既甚明確，故本院仍應依道路交通管理處罰條例第六十一條第三項規定，另為異
    議人如主文第二項所示之諭知，以資適法。
六、據上論斷，應依道路交通案件處理辦法第二十條前段，裁定如主文。
中      華      民      國      九十一      年    五    月    三十一    日
                                  臺灣臺南地方法院交通法庭
                                      法  官  張  瑛  宗
右正本證明與原本無異
如不服本裁定應於送達後五日內向本院提出抗告狀
                                      書記官  陳  志  德
中      華      民      國      九十一      年    六    月      四      日
